臺灣臺中地方法院交通事件裁定　　　　　　　　　　九十三年度交聲更字第二六號
　　原處分機關　交通部公路總局臺中區監理所
　　受處分人　　甲○○
　　即異議人
右列受處分人因違反道路交通管理處罰條例案件，對於交通部公路總局台中區監理所
於中華民國九十三年五月十八日所為之裁決（中監違字第裁六○─ＧＣ000000
0號裁決書）聲明異議，異議人不服本院九十三年七月二十一日第一審裁定（九十三
年度交聲字第三九二號），提起抗告，經台灣高等法院台中分院於九十三年八月三十
日撤銷發回更審 (九十三年度交抗字第五二九號)，本院裁定如左：
    主  文
異議駁回。
    理  由
一、原處分機關略以：本件受處分人甲○○駕駛車號ＮＰ─３３４２號自小客車，於
    九十三年四月五日二十時五十一分許，行經台中市○○路近自由路四段處，因「
    汽車駕駛人駕駛汽車肇事致人受傷而逃逸（蕭彤穎受傷）」違規，為台中市警察
    局第三分局員警掣單舉發，受處分人依指定期限前到案申訴，本所遂於九十三年
    五月十八日以中監違字第裁六○─ＧＣ0000000號裁決書，裁處吊銷駕駛
    執照，終身不得考領，逾期則依裁決書處罰主文規定裁處，於法並無不當等語。
二、本件受處分人甲○○略以：逃逸係指汽車駕駛人肇事而為逃避責任，故意將車駛
    離現場，單純之駛離現場係指汽車駕駛人於發生車禍並不知情，或因得當事人同
    意而將汽車開離現場。本案事實為受處分人駕車沿東英路近自由路四段路口欲由
    東往南左轉，車頭已過中心線時，遭被害人蕭彤穎騎機車由左邊追撞，致受處分
    人之左後車門凹陷，而被害人受傷；受處分人於案發當時，雖聽到左後方有敲撞
    聲，惟因患有白內障，在看照後鏡及後視鏡並未發現機車及有人倒下，亦未聽到
    有人喊叫，因而以為是壓到樹枝，就繼續行駛，於隔天警方到家查訪時，才知係
    發生車禍，足見並無肇事逃逸之主觀犯意，而係誤認事實，顯與肇事逃逸之構成
    要件不符；現場處理警員亦稱受處分人逕自駛離現場，而非肇事逃逸，故原裁決
    內容與事實不符；受處分人受處罰吊銷駕駛執照且終身禁考與本件事實相較，實
    有情輕法重情事，有違比例原則，請准予撤銷原處分或更為較輕之處分，爰聲明
    異議云云。
三、按汽車駕駛人，駕駛汽車肇事致人受傷或死亡，應即採取救護或其他必要措施，
    並向警察機關報告，不得駛離，逃逸者吊銷駕駛執照；汽車駕駛人曾依第六十二
    條第一項之規定吊銷駕駛執照者，終身不得考領駕駛執照；汽車駕駛人，患病足
    以影響安全駕駛者，處新臺幣一千二百元以上二千四百元以下罰鍰，並禁止其駕
    駛。道路交通管理處罰條例第六十二條第一項、第六十七條第一項、第三十四條
    與違反道路交通管理事件統一裁罰標準表分別定有明文。
四、經查：本件受處分人甲○○於上開時、地，駕駛車號ＮＰ─３３４２號自小客車
    ，因肇事致人受傷而逃逸之違規，為台中市警察局第三分局員警掣單舉發等情，
    有中市警交字第ＧＣ0000000號舉發違規通知單、裁決書、交通事故現場
    圖、採證相片八幀、調查紀錄表及舉發員警職務報告書及台中縣太平市調解委員
    會調解書各一份等在卷可佐。雖異議人辯稱：因患有白內障，在看照後鏡及後視
    鏡並未發現機車及有人倒下，亦未聽到有人喊叫，因而以為是壓到樹枝，就繼續
    行駛並非肇事逃逸云云，惟經本院於九十三年九月二十四日以中院清刑穩９３交
    聲更２６字第７５２３６號函查中國醫藥大學附設醫院，經該院於九十三年十月
    十八日以院歷字第９３１０３６２０號函覆「患者於九十三年三月二十三日所測
    得之視力為右眼零點九，左眼為零點零六，當時右眼已白內障術後，左眼仍有重
    度白內障，理論上應可以看見後照鏡之狀況，因此其右眼視力良好」等語明確，
    並有該函一紙附卷供參，足徵異議人辯稱因患白內障，無法看見後照鏡云云，並
    非為真。又參諸現場圖、調查紀錄表，異議人駕駛之ＮＰ─３３４２號自小客車
    左後車門凹陷損壞、一塊銀色油漆片與被害人機車照後鏡、碎片掉落地面等情形
    以觀，顯見事故當時撞擊力道強大，異議人係在迴轉過中過程中肇事，對於重大
    之撞擊聲響，應會朝發出聲音部位轉頭查看，且摩托車之體積非小，自不可能看
    不見，而汽車壓到樹枝之聲音與車後門被撞凹陷之聲音不相同，當無吳認之可
    能，異議人理應察覺其肇事事故之發生，是其對機車駕駛人蕭彤穎當場受有車禍
    撞擊之傷害應已有認識，依法自有採取救護或其他必要措施之義務，然其未向警
    察機關報告，旋即駕車離去，是本件異議人肇事致人受傷而逃逸之違規行為，堪
    以認定。從而，原處分機關據以援引上開規定，裁處吊銷駕駛執照，並終身禁考
    ，逾期則依裁決書處罰主文規定裁處，核無違誤，受處分人之異議為無理由，應
    予駁回。
五、據上論斷，應依道路交通管理處罰條例第八十七條第二項、道路交通案件處理辦
    法第十九條，裁定如主文。
中      華      民      國    九十三    年    十一      月    十五      日
                                        臺灣臺中地方法院交通法庭
                                            法  官  王  靜  秋
右正本證明與原本無異。
如不服本裁定應於送達後五日內向本院提出抗告狀。
                                            書記官
中      華      民      國    九十三    年   十一      月    十五      日
